【裁判字號】    97,交抗,211
【裁判日期】    970218
【裁判案由】    違反道路交通管理處罰條例
【裁判全文】
臺灣高等法院交通事件裁定             97年度交抗字第211號
抗  告  人
即受處分人  甲○○
上列抗告人即受處分人因違反道路交通管理處罰條例案件，不服
臺灣板橋地方法院，中華民國96年8月31日所為裁定（96年度交
聲字第1107號），提起抗告，本院裁定如下：
    主  文
抗告駁回。
    理  由
一、處分機關即交通部公路總局台北區監理所板橋監理站交通事
    件裁決所民國96年7月17日所為之處分意旨略以（原處分案
    號：板監裁字第裁41-CO0000000號）：本件受處分人甲○○
    於民國96年6月7日13時20分許，因騎乘ＢＧＨ－967號重型
    機車，行經臺北縣板橋市○○路275巷口「闖紅燈」，經臺
    北縣政府警察局板橋分局員警當場舉發違反道路交通管理處
    罰條例第53條第1項，案移交通部公路總局臺北區監理所板
    橋監理站，雖經受處分人提出申訴，但該站處查結果仍認其
    確有「闖紅燈」之違規事實，爰裁處罰鍰新台幣1800元，並
    記違規點數3點等語。
二、受處分人聲明異議意旨指稱：其於96年6月7日13時20分許，
    雖騎乘ＢＧＨ－967號重型機車，行經臺北縣板橋市○○路
    275 巷口，但並無「闖紅燈」云云。
三、原法院經調查後，認定受處分人確實有上開交通違規之行為
    ，原處分機關依道路交通管理處罰條例第53條第1項、第63
    條第1項第3款及違反道路交通管理事件統一裁罰基準表規定
    ，裁處受處分人1800元罰鍰並記違規點數3點之處分，核無
    違誤。本件聲明異議為無理由，應予駁回等語。
四、受處分人不服原法院裁定，於法定期間內，復執同上開異議
    理由提出抗告，且補陳原法院以一名警察之想法、地位、經
    驗作為證明其有交通違規之證據，殊難令人甘服，其絕無「
    闖紅燈」之情形，否則何以當時在場值勤之警察不立即舉發
    ，直至其已騎車離開該地後，該名警察方趨前攔阻？是其實
    不知本件舉發之依據何在？或許是警察拼績效所致云云。
五、本院查：
（一）按汽車駕駛人，行經有燈光號誌管制之交岔路口闖紅燈者
      ，處一千八百元以上五千四百元以下罰鍰，道路交通管理
      處罰條例第五十三條第一項定有明文。次按汽車駕駛人有
      上開情形時，除依原條款處罰鍰外，並記違規點數三點，
      前開條例第六十三條第一項第三款亦有規定。
（二）異議人即受處分人甲○○騎乘ＢＧＨ－967號重型機車，
      於96年6月7日13時20分許行經臺北縣板橋市○○路275巷
      口，於管制燈號已轉變為紅燈之狀態下，仍強行闖越紅燈
      ，經執勤人員依法攔檢舉發，有臺北縣政府警察局舉發違
      反道路交通管理事件通知單影本一份在卷可稽，原舉發機
      關臺北縣政府警察局板橋分局亦於96年7月13日，以北縣
      警板交裁字第0960027210號函敘明舉發異議人違規之經過
      、舉發依據等明確，有卷附上開函文影本為佐。
（三）又原法院傳喚本件執行舉發之員警即臺北縣政府警察局板
      橋分局林庭璿警員，其於該院調查時到庭結證稱：伊當時
      是站在臺北縣板橋市○○路275號巷口那邊，伊地點是在
      新莊往板橋市○○路的方向，異議人的地點也是新莊往板
      橋市○○路的方向，伊和異議人是同方向。當時伊騎機車
      巡邏，在臺北縣板橋市○○路275號巷口紅綠燈的前面，
      異議人稱在250巷巷口的時候，看到275巷這邊還是綠燈，
      異議人到275巷口的時候，就說伊攔下他闖紅燈，但是實
      際上250巷沒有紅綠燈，而275巷巷口才有紅綠燈，異議人
      所看到的應該是275巷巷口的紅綠燈，伊親眼看到異議人
      闖紅燈，那整排車子都停車，只有異議人的機車闖紅燈，
      伊在275巷巷口的天橋下看到異議人闖紅燈，異議人想伊
      可能不會攔他吧，所以異議人就一直往前騎車，伊是騎車
      從後面去把他攔下來的等語（見原法院96年8月9日訊問筆
      錄）。該警員並繪製現場圖及攝有現場照片4張附卷（原
      法院卷第21頁至第25頁）。是異議人騎乘ＢＧＨ－967號
      重型機車，行經有燈光號誌管制之交岔路口，有闖紅燈之
      違規事實，已堪認定。
（四）再按交通員警掣單舉發違反道路交通管理處罰條例所列之
      違規事實，本質上為行政處分，係公務員基於職務上權力
      ，依法就特定之具體事件所為具公法上效果之單方行政行
      為，基於公務員為公法上行為具有公信力之原則，該行政
      行為當可被推定為真正，其據以依法處分之事實認定亦為
      正確無誤，此公信原則，乃立法者賦予行政機關制定違反
      道路交通事件統一裁罰標準及處理細則，使執勤警員得當
      機處分，以維護交通秩序、安全之行政目的，殊不得由異
      議人任意質疑行政處分之公信力。經查，原法院既已就本
      件受處分人是否有上開交通違規之行為乙節，傳喚證人即
      當時執勤舉發之警員林庭璿到庭結證在卷；又證人林庭璿
      為依法執行勤務之員警，與異議人毫無怨懟，衡情當無自
      陷偽證罪而構詞誣賴異議人之理，則本件交通處分之公正
      性，自不容受處分人以前詞置辯；再者，考量交通違規行
      為又多屬迅速、稍縱即逝及不可回復等特性，舉發機關或
      原處分機關若能提出更多之法定證據方法，例如人證、書
      證、物證等證據資料以供司法審查之交通法庭加以判斷該
      交通違規行為之存否，自屬允當，惟若因前揭交通違規行
      為特性而無法提供更多相關之書證、物證時，則舉發員警
      於司法審查之訴訟程序上立於證人之地位而證述其當時親
      身目擊及見聞之交通違規行為經過，亦屬於法定證據方法
      之一之人證證述，於法亦不有違，並不以提出採證照片為
      唯一之證據方法，至於舉發員警立於證人之地位所為之證
      述是否可採，此乃交通法庭依經驗及論理法則判斷其證明
      力為何而得否採擇之心證層次，斷不可以舉發員警作為證
      人之所述，因不可能反於其先前所為舉發而認均不可採，
      而全盤否定其立於證人地位所為之陳述。故於本件中，舉
      發員警林庭璿於原法院審理中既已居於證人之地位具結陳
      述其所親身目擊及見聞本件異議人騎乘機車在臺北縣板橋
      市○○路275巷有闖紅燈之違規行為，其證言應屬可信，
      亦如前述。是異議人所辯，要無可採，異議人確於前揭時
      、地騎乘機車闖紅燈之違規事實，自堪認定。
（五）復查無積極證據足以證明證人上開證述係屬虛偽，再警方
      取締交通違規事件，其以照相方式取證者，固足為違規之
      證明，惟警員當場舉發者，舉發之員警本身之目睹、耳聞
      ，亦為違規人違規之證明，非必所有之違規事件，均需有
      照相方足為違規之證據。況警察執行勤務，事項繁瑣，且
      違規情形一過即逝，並非長期存在，何能要求警察必備有
      照相機取證？是本件縱無舉發照片為佐證，然異議人之違
      規行為既經證人林庭璿證述明確，復有舉發違反道路交通
      管理事件通知單及現場圖、照片可佐證，且其所述內容並
      無何矛盾或違背經驗法則之處，自得為本院判斷之依據。
六、從而，原處分機關以受處分人有前揭違規事實，依修正前道
    路交通管理處罰條例第53條第1項、第63條第1項第3款及違
    反道路交通管理事件統一裁罰基準表之規定，裁處新臺幣
    1800元之罰鍰，並記違規點數3點，核屬有據；原法院駁回
    其所提出之異議，自屬正確。受處分人猶以不知舉發之依據
    何在，可能是警察在拼績效云云提起抗告，指摘原法院裁定
    不當，為無理由，應予駁回。
七、據上論結，應依道路交通案件處理辦法第26條，刑事訴訟法
    第412條，裁定如主文。
中    華    民    國    97    年    2    月    18    日
            刑事第九庭審判長法  官  劉景星
                            法  官  王敏慧
                            法  官  周盈文
以上正本證明與原本無異。
不得再抗告。
                            書記官  余姿慧
中    華    民    國    97    年    2    月    18    日


司法院資訊處製作；財團法人民間司法改革基金會備份。
